最高法院刑事判決　　　　　　九十六年度台上字第四九三二號
上　訴　人　甲○○
　　　　　　丁○○
　　　　　　丙○○
　　　　　　乙○○
上列上訴人等因違反槍砲彈藥刀械管制條例等罪案件，不服台灣
高等法院中華民國九十五年八月十七日第二審判決（九十五年度
上訴字第一九七二號，起訴案號：台灣板橋地方法院檢察署九十
年度偵字第七八六二、七八六三、九○四九、一一一九四號），
提起上訴，本院判決如下：
    主  文
原判決關於甲○○、丙○○、丁○○部分撤銷，發回台灣高等法
院。
其他上訴駁回。
    理  由
壹、撤銷發回（即甲○○、丙○○、丁○○）部分
本件原判決認定：(一)上訴人甲○○未經許可，基於持有可發射子
彈具殺傷力改造槍枝之概括犯意，先於九十年四月二十四日，在
其所使用位於台北縣三重市○○路一六四、一六六、一六八號建
築工地之地下一樓工寮客廳及其自身房間內，持有具殺傷力之改
造八厘米手槍一枝（槍枝管制編號：0000000000號）
、改造長槍一枝（槍枝管制編號：000000000號，此部
分係與乙○○共同持有），同時並基於持有管制刀械之犯意，持
有經管制之藍波刀一把，嗣於同日晚間十時二十分許，為警在上
址當場查獲，並扣得其所持有之上開槍枝二枝及藍波刀一把。復
於同年五月十二日，承前開概括犯意，在上開工寮內，持有具殺
傷力之九○改造手槍一枝（槍枝管制編號：000000000
0號）、科特四五改造手槍一枝（槍枝管制編號：000000
0000號）、貝瑞塔九二改造手槍一枝（槍枝管制編號：00
00000000號），嗣於同日下午四時三十分許，再度為警
查獲，並扣得其所持有之上開槍枝。(二)上訴人丙○○意圖供行使
之用，於民國九十年四月中旬某日，在台北縣土城市友人住處，
收受真實姓名年籍不詳綽號「建成」之友人所交付之偽造新台幣
千元紙鈔五十四張（其中偽鈔一張因印刷不佳，業經丙○○撕毀
），旋置於其隨身所攜帶之皮夾內，而收集該等偽造紙鈔。另又
未經許可，基於持有可發射子彈具有殺傷力之改造槍枝及子彈之
犯意，於九十年四月二十四日，將具有殺傷力之改造九○手槍一
枝（槍枝管制編號：0000000000號）及制式子彈一顆
，置於其所駕駛之車牌號碼ＧＥ─六八七九號自用小客車內右前
椅座下方，而持有上開改造手槍及子彈。嗣於同日晚間十時三十
分許，為警查獲並扣得其所持有之上開改造九○手槍一枝及制式
子彈一顆。(三)上訴人丁○○未經許可，基於持有子彈之犯意，於
九十年五月底至同年六月初間之某日，自上開建築工地工寮客廳
內，拿取具殺傷力之改造金屬子彈一顆，旋返回其位於台北縣三
重市○○路一○八巷六號四樓住處之地下室停車場，將該顆改造
金屬子彈藏置於其停車位旁之專用置物箱內，而持有子彈。嗣於
九十年六月二十九日下午五時許，為警當場查獲，並扣得上開改
造金屬子彈一顆等情。因而撤銷第一審關於甲○○、丙○○、丁
○○科刑部分之判決，改判仍依想像競合犯關係論處上訴人甲○
○共同連續未經許可，持有可發射子彈具有殺傷力之改造槍枝罪
刑；論處上訴人丙○○意圖供行使之用，而收集偽造之通用紙幣
，及未經許可，持有可發射子彈具有殺傷力之改造槍枝罪刑，並
定其應執行之刑；論處上訴人丁○○未經許可持有子彈罪刑。固
非無見。
惟查：(一)有罪判決書之事實一欄，為適用法令之依據，應將法院
依職權認定與犯罪構成要件有關之事項，詳記於事實欄，然後於
理由內逐一說明其憑以認定之證據，使事實及理由兩相一致，方
為合法。若事實未有此記載，而理由加以說明，為理由失其依據
，而事實有此記載，理由未予說明，則為理由不備，按諸刑事訴
訟法第三百七十九條第十四款規定，其判決當然為違背法令。原
判決事實認定上訴人丙○○意圖供行使之用，收受綽號「建成」
之友人所交付之偽造新台幣千元紙鈔五十四張（其中一張業已撕
毀），而予以收集偽造紙鈔等情。然對於究竟如何認定上訴人丙
○○所收集之紙鈔，俱屬出於偽造乙端，並未於理由欄論述其所
憑之依據，嫌屬理由欠備。(二)按藍波刀固經內政部警政署於八十
一年八月十日以（八一）台內警字第八一八二二八一號公告查禁
，原屬槍砲彈藥刀械管制條例所管制之刀械，但內政部警政署嗣
已於九十年十一月二十日以九○台內警字第九○八一四八三號公
告廢止前開公告，而取消對藍波刀之查禁管制。是依原判決認定
，上訴人甲○○雖於九十年四月二十四日持有藍波刀，但藍波刀
自同年十一月二十日起既已非槍砲彈藥刀械管制條例管制之刀械
，即屬犯罪後之法律已廢止其刑罰。原判決就上訴人甲○○持有
藍波刀部分，未依刑事訴訟法第三百零二條第四款為免訴之諭知
，而逕論以槍砲彈藥刀械管制條例第十四條第三項之未經許可持
有刀械罪之想像競合犯，洵有適用法則不當之違誤。(三)上訴人丙
○○行為後，刑法部分條文已於九十四年二月二日修正公布，並
自九十五年七月一日起施行。其中刑法第五十一條第五款有關數
罪併罰定應執行刑之規定，已自「宣告多數有期徒刑者，於各刑
中之最長期以上，各刑合併之刑期以下，定其刑期。但不得逾二
十年。」，修正為「宣告多數有期徒刑者，於各刑中之最長期以
上，各刑合併之刑期以下，定其刑期。但不得逾三十年。」。原
審論處上訴人丙○○收集偽造通用紙幣及未經許可持有改造槍枝
二罪，但於定其應執行刑時，未就刑法第五十一條第五款規定為
新舊法之比較適用，併有未當。(四)第一審檢察官起訴書證據並所
犯法條欄，記載對上訴人丁○○起訴之罪名為槍砲彈藥刀械管制
條例第十一條第四項（見起訴書第六頁，證據並所犯法條欄第二
段第(五)點），原判決認應論以同條例第十二條第二項之罪，然於
理由欄並未說明其依據，同有理由不備之可議。(五)上訴人等行為
後，刑法第三十三條第五款有關罰金最低額，已自「銀元一元以
上」，修正規定為「罰金：新台幣一千元以上，以百元計算之」
。而罰金刑之加重，則自修正前刑法第六十八條所定「僅加重其
最高度」，修正為同法第六十七條所定「其最高度及最低度同加
重之」。原判決論處上訴人甲○○未經許可持有改造槍枝；論處
上訴人丙○○收集偽造通用紙幣及未經許可持有改造槍枝二罪；
論處丁○○未經許可持有子彈罪，並就甲○○部分敘明有修正前
連續犯加重事由（見原判決第十四頁至第十六頁）。然就上開各
罪法定本刑中得併科罰金刑之最低額，及罰金刑之加重部分，均
未為新舊法律之比較適用，同有未合。以上或為上訴意旨所指摘
，或為本院得依職權調查之事項，應認原判決關於甲○○、丙○
○、丁○○部分有撤銷發回更審之原因。
貳、上訴駁回（即乙○○）部分
查第三審上訴書狀，應敘述上訴之理由，其未敘述者，得於提起
上訴後十日內補提理由書於原審法院，已逾上述期間，而於第三
審法院未判決前仍未提出上訴理由書狀者，第三審法院應以判決
駁回之，刑事訴訟法第三百八十二條第一項、第三百九十五條後
段規定甚明。本件上訴人乙○○因違反槍砲彈藥刀械管制條例案
件，不服原審判決，於民國九十五年八月二十八日提起上訴，並
未敘述理由，迄今逾期已久，於本院未判決前仍未提出，依上開
規定，其上訴自非合法，應予駁回。
據上論結，應依刑事訴訟法第三百九十七條、第四百零一條、第
三百九十五條後段，判決如主文。
中　　華　　民　　國　九十六　年　　九　　月   十三   日
                      最高法院刑事第十二庭
                          審判長法官  王　居　財
                                法官  郭　毓　洲
                                法官  黃　梅　月
                                法官  邱　同　印
                                法官  陳　東　誥
      本件正本證明與原本無異
                                      書  記  官
中　　華　　民　　國　九十六　年　　九　　月   十九   日
                                                H
